【裁判字號】    98,訴,3793
【裁判日期】    981028
【裁判案由】    藥事法等
【裁判全文】
臺灣板橋地方法院刑事判決              98年度訴字第3793號
公  訴  人  臺灣板橋地方法院檢察署檢察官
被      告  甲○○
上列被告因藥事法等案件，經檢察官提起公訴（98年度偵字第25
531號），本院以簡式審判程序審理判決如下：
    主  文
甲○○明知為禁藥而轉讓，處有期徒刑肆月。
    事  實
一、甲○○明知安非他命係毒品危害防制條例規定之第2 級毒品
    ，亦係經中央衛生主管機關依藥事法規定明令公告禁止使用
    之禁藥，不得轉讓，竟基於轉讓禁藥第2 級毒品安非他命之
    犯意，於民國（下同）98年9 月15日下午1 時許，在其臺北
    縣新莊市○○路○ 段19號5 樓B 室租屋處，無償轉讓微量之
    安非他命（實際重量不詳）予鐘亞芸施用。嗣同日下午2 時
    許，為警在上址查獲，並當場扣得如附表所示之物，因悉上
    情。
二、案經臺北縣政府警察局新莊分局移由臺灣板橋地方法院檢察
    署檢察官偵查起訴。
    理  由
壹、程序方面：
    本件係依刑事訴訟法第273 條之1 第1 項，以簡式審判程序
    審理判決，合先敘明。
貳、實體方面：
一、上揭事實，業據被告甲○○於本院審理時坦白承認，核與證
    人鐘亞芸於偵查中證述之情節，互核相符；此外，復有搜索
    扣押筆錄、扣押物品清單、現場照片，以及扣案如附表所示
    之各該物件足資佐證，堪認被告任意性之自白均與事實相符
    ，而足採信。綜上，本件事證明確，被告轉讓禁藥即第二級
    毒品之犯行，足以認定，應予以定罪科刑。
二、按安非他命業經行政院衛生署以75年7 月11日衛署藥字第59
    7627號公告禁止使用，屬藥事法規定之禁藥，亦同時屬毒品
    危害防制條例第2 條第2 項第2 款所定之第2 級毒品，依法
    不得轉讓。又按藥事法第83條第1 項係於93年4 月21日修正
    公布，同年月23日施行，為毒品危害防制條例之後法，且藥
    事法第83條第1 項之法定刑為7 年以下有期徒刑，得併科新
    臺幣500 萬元以下罰金，與毒品危害防制條例第8 條第2 項
    之法定刑為6 月以上5 年以下有期徒刑，得併科新臺幣70萬
    元以下罰金相較，自以藥事法第83條第1 項之法定刑為重，
    參以毒品之範圍尚包括影響精神物質與其製品，而藥事之管
    理，亦非僅止於藥品之管理，毒品危害防制條例與藥事法二
    者，並無必然之特別法與普通法關係。故除有轉讓之第2 級
    毒品達毒品危害防制條例第8 條第6 項之一定數量，經依法
    加重後之法定刑較藥事法第83條第1 項之法定刑為重之情形
    外，因藥事法第83條第1 項為後法，且為重法，應優先適用
    藥事法處罰（最高法院97年臺非字第397 號判決意旨參照）
    。查被告轉讓之安非他命數量實情若何，本院依卷內證據尚
    無從認定確已達毒品危害防制條例第8 條第6 項所定之加重
    標準（即淨重10公克以上），依罪疑惟輕原則，應為對被告
    有利之認定，本案尚難認有毒品危害防制條例第8 條第6 項
    轉讓第2 級毒品達一定數量應予加重其刑規定之適用，是自
    應依藥事法之規定以為處斷。核被告所為，係犯藥事法第83
    條第1 項之轉讓禁藥罪。公訴意旨認被告轉讓安非他命之行
    為係同時觸犯藥事法第83條第1 項之轉讓禁藥罪及毒品危害
    防制條例第8 條第2 項之轉讓第2 級毒品罪，認應依想像競
    合之法律關係從一重處斷云云，容或誤會。被告轉讓禁藥前
    持有禁藥之低度行為，應為其轉讓之高度行為所吸收，不另
    論罪。爰審酌被告轉讓禁藥與他人施用有戕害他人健康之虞
    ，及其犯罪動機、目的、手段，兼衡被告犯後已坦承犯行，
    知所悔悟，態度尚稱良好等一切情狀，酌情量處如主文所示
    之刑。至扣案如附表之各該物件，與被告本件轉讓禁藥之犯
    罪，核無關涉，基於主刑從刑一致性原則，非得於本案被告
    轉讓禁藥之罪刑宣示項下為沒收之諭知，而應由檢察官另為
    核處，附此敘明。
三、末按，為替代短期自由刑之執行，現行刑法已增訂易刑處分
    之社會勞動相關規定，此可分別見於98年1 月21日修正公布
    、同年6 月10日新增公布，且均自98年9 月1 日施行之刑法
    第41條、第42條之1 法文所示，惟依修正施行後之前開規定
    可知，易服社會勞動，本係由檢察官斟酌個案情形指揮執行
    之法定職權事項，毋庸法院為裁定，是此部分當無須為新舊
    法之比較適用，其折算標準亦屬定式，本院仍無庸於判決主
    文中另為易服社會勞動折算標準之諭知，附此敘明。
據上論斷，應依刑事訴訟法第273 條之1 第1 項、第299 條第1
項前段，藥事法第83條第1 項，判決如主文。
本案由檢察官乙○○、丙○○提起公訴，經檢察官黃佳權到庭執
行職務。
中    華    民    國    98    年    10    月    28    日
                        刑事第5 庭法  官  黎錦福
上列正本證明與原本無異。
如不服本判決，應於判決送達後10日內敘明上訴理由，向本院提
出上訴狀 (應附繕本) ，上訴於臺灣高等法院。其未敘述上訴理
由者，應於上訴期間屆滿後20日內向本院補提理由書「切勿逕送
上級法院」。
                                  書記官  蔡麗春
中    華    民    國    98    年    10    月    28    日
.........................................................
附表：
一、安非他命吸食器1 組；
二、玻璃球2 個；
三、藥剷1 支。
附錄本案論罪科刑法條全文：
藥事法第83條
明知為偽藥或禁藥，而販賣、供應、調劑、運送、寄藏、牙保、
轉讓或意圖販賣而陳列者，處7 年以下有期徒刑，得併科新臺幣
500 萬元以下罰金。
犯前項之罪，因而致人於死者，處7 年以上有期徒刑，致重傷者
，處3 年以上12年以下有期徒刑。
因過失犯第一項之罪者，處2 年以下有期徒刑、拘役或科新臺幣
30萬元以下罰金。
第一項之未遂犯罰之。


司法院資訊處製作；財團法人民間司法改革基金會備份。
